【裁判字號】    98,交聲,239
【裁判日期】    980729
【裁判案由】    聲明異議
【裁判全文】
臺灣屏東地方法院交通事件裁定         98年度交聲字第239號
原處分機關  交通部公路總局高雄區監理所屏東監理站
異  議  人  甲○○
上列異議人因違反道路交通管理處罰條例案件，對於交通部公路
總局高雄區監理所屏東監理站民國98年6 月8 日所為之裁決處分
（原處分案號：屏監違字第裁82-V0000000 號），聲明異議，本
院裁定如下：
    主  文
原處分關於裁處罰鍰新台幣肆萬伍仟元部分撤銷。
    理  由
一、原處分機關交通部公路總局高雄區監理所屏東監理站以：受
    處分人甲○○於民國95年8 月18日20時40分駕駛車號OZM-58
    0 號重型機車行經屏東市○○路段，因酒測值為呼氣酒精濃
    度0.78MG/L，超過0.55MG/L，且受處分人因此所涉公共危險
    案件，業經臺灣屏東地方法院檢察署檢察官為緩起訴處分，
    而緩起訴處分乃不起訴處分的一種，依行政罰法第26條第2
    項規定，仍應對受處分人為裁罰之處分，爰依道路交通管理
    處罰條例第35條第1 項第1 款規定，裁處新臺幣（下同）4
    萬5 千元罰鍰，並吊扣駕駛執照12個月等情。
二、聲明異議意旨略以：異議人前揭交通違規行為，業經臺灣屏
    東地方法院檢察署檢察官為緩起訴處分，並課予異議人向指
    定之公益團體或公庫支付5 萬元，該5 萬元係屬不利益處分
    ，監理機關不應再為裁罰處分，以符一事不二罰之法治國原
    則；再行政罰法第26條第2 項規定係指單純不起訴處分之情
    形，於附條件之緩起訴處分，既課予不利益之負擔，即有一
    事不二罰原則之適用，為此爰依法聲明異議，請求撤銷原裁
    決處分（吊扣駕駛執照12個月部分未異議）。
三、按行為人犯罪後雖經檢察官依職權諭知緩起訴，惟緩起訴於
    猶豫期間內，其尚有可能遭撤銷致效力懸而未定，而不具實
    質確定力。雖行政罰法第26條並未將緩起訴列屬「一事不二
    罰原則」之適用範圍，且緩起訴最終可能與不起訴有相同效
    果，惟自該條立法意旨觀之，須待行為人因緩起訴處分終局
    確定而不受刑事訴追時，行政機關始得為行政裁罰，如行政
    機關於緩起訴期間內為行政裁決，自有可能因緩起訴日後遭
    撤銷而使異議人（即被告）同時受有行政處罰及刑事訴追，
    此顯與該條之立法意旨相悖，故應依有利於行為人之解釋，
    認應受行政裁罰之行為，關於「罰鍰」部分，同一事實如經
    緩起訴處分確定者，亦有行政罰法第26條明定「一事不二罰
    」原則之適用。故本件受處分人因本件交通違規行為，同時
    違犯刑事法律及行政法規，依上開說明，罰鍰部分自應依刑
    事法律處罰之。況受處分人前經檢察官命應向財團法人犯罪
    被害人保護協會屏東分會支付5 萬元確定在案，有屏東地方
    法院檢察署96年度緩字第4 號緩起訴執行卷宗可稽，此雖非
    刑法所定刑罰種類，惟已對受處分人產生相當制約及影響財
    產上權利，應認實質上已該當於行政罰法第26條第1 項之「
    依刑事法律」處罰，故原處分機關對受處分人本件交通違規
    行為予以裁罰時，就該罰鍰4 萬5 千元部分，應依行政罰法
    第26條第1 項前段規定，以刑事法律處罰，不得再依上揭道
    路交通管理處罰條例等規定裁罰之。
四、綜上所述，本件異議人就於前揭時地酒後駛上開重型機車，
    經警測其呼氣酒精濃度達每公升0.78ＭＧ／Ｌ，經警舉發「
    酒後駕車」違規，並經臺灣屏東地方法院檢察署檢察官於95
    年10月27日以95年度偵字第6118號為緩起訴處分，其期間為
    一年，異議人應於緩起訴確定後，接獲繳款通知一個月內，
    向財團法人犯罪被害人保護協會屏東分會支付5 萬元，且經
    異議人已於96年2 月6 日履行，該緩起訴並於96年12月10日
    期滿未經撤銷等情，有95年度偵字第6118號緩起訴處分書、
    屏東地方法院檢察署96年度緩字第4 號緩起訴執行卷宗可稽
    ，異議人確於上開時地飲酒超過規定標準之事實，堪以認定
    。異議人於上開時地飲酒開車之公共危險犯行，同時觸犯道
    路交通管理處罰條例之規定，經警方開單舉發後，原處分機
    關於98年6 月8 日為裁決處分（原處分案號：屏監違字第裁
    82-V000000 0號）裁處異議人罰鍰四萬五千元，亦有該裁決
    處分在卷可證，異議人雖有於上開時、地酒後駕車，違反道
    路交通管理處罰條例第35條第1 項第1 款規定之違規行為，
    惟異議人上開酒後駕車之行為，係屬同時觸犯刑事法律及違
    反行政法上義務規定之行為，揆諸前揭規定與說明，罰鍰部
    分應依刑事法律處罰之，況異議人在經臺灣屏東地方法院檢
    察署檢察官為緩起訴處分時，並經該署檢察官命其對犯罪被
    害人保護協會支付5 萬元確定在案，已如前述，此固非刑法
    所定刑罰之種類，然已對異議人名譽、心理產生相當制約並
    影響被告財產上之權利，亦應可實質該當行政罰法第26條第
    1 項之「依刑事法律」之處罰。據此，原處分機關依道路交
    通管理處罰條例第35條第1 項第1 款規定，對異議人上開酒
    後駕車之違規行為予以裁罰時，除其行為應處以其他種類行
    政罰即吊扣駕駛執照十二個月部分，仍得予以裁處外，就異
    議人違反行政法上之義務而受罰鍰4 萬5 千元部分，依行政
    罰法第26條第1 項前段規定，即應依刑事法律處罰之，不得
    再依上揭道路交通管理處罰條例等規定裁罰之。從而，原處
    分機關依道路交通管理處罰條例第35條第1 項第1 款規定，
    裁處異議人罰鍰4 萬5 千元之行政罰，尚有未洽，原處分應
    予撤銷。
據上論斷，應依道路交通案件處理辦法第20條前段，裁定如主文
。
中    華    民    國    98    年    7     月    29    日
                      交通法庭  法  官    石家禎
以上正本證明與原本無異。
如不服本裁定應於收受送達後五日內向本院提出抗告書狀敘述抗
告之理由抗告於台灣高等法院高雄分院。
中    華    民    國    98    年    7     月    29    日
                                書記官    林鴻仁


司法院資訊處製作；財團法人民間司法改革基金會備份。
